臺灣高雄地方法院交通事件裁定　　　　 96年度交聲字第876號
原處分機關　交通部公路總局高雄區監理所旗山監理站
異　議　人　甲○○
上列受處分人因違反道路交通管理處罰條例案件，不服交通部公
路總局高雄區監理所旗山監理站於中華民國96年9 月4 日所為之
裁決處分（原處分案號：旗監違字第裁85-ZEB026721號），因而
聲明異議，本院裁定如下：
    主  文
異議駁回。
    理  由
一、本件異議意旨略以：異議人即受處分人甲○○於民國96年7
    月9 日下午5 時許，駕駛車牌號碼7M-8667 號自小客車沿國
    道一號北上欲返回美濃家中，行至該路段北上366 公里處，
    即遇大量車潮，車陣自該路段366 公里處綿延至363 公里之
    鼎金系統交流道出口，其中又以靠外之3 個車道堵塞情形尤
    為嚴重，異議人面臨此一交通堵塞且難以變換車道至出口專
    用車道之情形下，只好將車保持行駛於中間車道，以便伺機
    將車駛入出口專用車道。迨車行近363 公里鼎金系統交流道
    出口前，因車陣仍綿密集中，致前、後車之間並無空間可供
    異議人將車駛入出口專用車道，又因後方貨櫃車尾隨大鳴喇
    叭逼道，異議人面臨此一緊急危難之情形下，乃出於不得已
    遂驅車駛至槽化線處以為避難，並伺機駛上國道10號，故異
    議人確有合乎緊急避難之阻卻違法要件，是原處分機關予以
    裁罰，自有未恰，爰依法聲明異議云云。
二、按「汽車行駛於高速公路、快速公路或設站管制之道路，不
    遵使用限制、禁止、行車管制及管理事項之管制規則而有未
    依規定變換車道之行為者，處汽車駕駛人新臺幣（下同）3,
    000 元以上6,000 元以下罰鍰」，道路交通管理處罰條例第
    33條第1 項第4 款定有明文。次按「槽化線，用以引導車輛
    駕駛人循指示之路線行駛，並禁止跨越。劃設於交岔路口、
    立體交岔之匝道口或其他特殊地點」、「匝道︰指交流道中
    為加減速車道及主線車道與其他道路間之連接部分」，道路
    交通標誌標線號誌設置規則第171 條第1 項、高速公路及快
    速道路交通管制規則第2 條第13款分別定有明文。又按「汽
    車行駛高速公路及快速道路，其車道之使用，除因交通事故
    及道路施工依臨時或可移動標誌指示或交通勤務警察指揮外
    ，應依設置之交通標誌、標線或號誌之規定」、「汽車在行
    駛途中，不得驟然或任意變換車道」、「汽車駛離高速公路
    及快速道路主線車道擬進入交流道、服務區、休息站時，應
    先駛入外側車道，再循減速車道逐漸降低速率行駛之」，高
    速公路及快速道路交通管制規則第8 條第1 項前段、第11條
    前段及第18條均有明文規定。
三、經查，異議人所有上開車號7M-8667 號自小客車，於上開時
    、地，未依規定變換車道，由主線中間車道直接跨越槽化線
    駛入匝道，而遭警以拍照方式採證予以掣單逕行舉發之事實
    ，業據異議人於聲明異議狀內陳明屬實，並有員警於上開時
    、地所攝前開自小客車跨越槽化線三角形區域之照片2 張、
    舉發違規道路交通管理事件通知單、違反道路交通管理事件
    裁決書在卷可稽。觀諸上開照片所示，該槽化線右側之車道
    ，係進入匝道之外側車道，車流量較大，欲進入匝道之車輛
    大多依序魚貫行駛，依一般符合交通規則之駕駛行為，駕駛
    人如欲駛入該處匝道，本應及早切換至外線車道，並隨外線
    車道之車流循序緩行進入匝道，方為適法，而異議人之上開
    車輛卻將車保持行駛於中間車道，並於行駛至該槽化線之前
    方，始直接切入外側車道之車流中，因而跨越該槽化線，是
    該車輛於上開時、地確有不依規定任意變換車道、跨越槽化
    線行駛之違規行為，堪以認定。
四、再本件異議人雖以上開地點外線車道交通堵塞情形嚴重，以
    至於難以變換車道至出口專用車道，只好將車保持行駛於中
    間車道，以便伺機將車駛入出口專用車道，然終因車陣仍綿
    密集中，致前、後車之間並無空間可供異議人將車駛入出口
    專用車道，又因後方貨櫃車尾隨大鳴喇叭逼道，異議人面臨
    此一緊急危難之情形下，乃出於不得已遂驅車駛至槽化線處
    以為避難，並伺機駛上國道10號，故異議人確有合乎緊急避
    難之阻卻違法要件云云置辯。惟查，汽車駛離高速公路主線
    車道擬進入交流道時，應先駛入外側車道，再循減速車道逐
    漸降低速率行駛之，為上揭高速公路及快速道路交通管制規
    則第18條所明定，且高速公路於各入出口匝道均劃有槽化線
    ，藉以區○○道○○道之往來車流，以免駕駛人相互爭道而
    發生壅塞情形，並禁止駕駛人任意跨越行駛，以免發生危險
    ，此亦為一般行駛於高速公路之汽車駕駛人所當知，且一旦
    車道發生壅塞，汽車駕駛人欲進入匝道、駛離高速公路時，
    自應提前變換車道，而不得於接近出口處始強行變換車道，
    以免致本人及其他用路人於危險。本件上開時、地之高速公
    路出口匝道外側車道縱有塞車情形，然其他車輛既能順利自
    主車道切換至匝道，而僅異議人所駕車輛跨越槽化線，有上
    開照片2 張在卷可徵，足認此係異議人太晚決定變換車道所
    導致，其違規行為依上述尚非無法避免，自難以上述情詞美
    化其已違規之事實；縱令如異議人所稱其後方確有貨櫃車大
    鳴喇叭逼道之情，然依當時之情狀，亦無非違規駛入槽化線
    無從避免碰撞之緊急避難情事可言，異議人執此謂其違規行
    為應屬不罰之緊急避難行為，於法亦有不合。是本件異議人
    上開所辯，並無理由，殊無可採。
五、綜上，本件異議人既有上開違規之事實，則原處分機關援引
    上揭規定，而予以裁罰，依法並無違誤或不當，是本件異議
    人之異議為無理由，應予以駁回。
六、據上論結，爰依道路交通管理處罰條例第87條第2 項，道路
    交通案件處理辦法第19條，裁定如主文。
中　　華　　民　　國　　96　　年　  11  　月　  16  　日
                    交通法庭  法　官  王俊彥
如不服本裁定，應於收受送達後5 日內向本院提出抗告狀。
以上正本證明與原本無異。
中　　華　　民　　國　　96　　年　　11　　月　　16　　日
                              書記官  鄭永媚
